【裁判字號】    98,審訴,3037
【裁判日期】    981030
【裁判案由】    毒品危害防制條例
【裁判全文】
臺灣高雄地方法院刑事判決            98年度審訴字第3037號
公  訴  人  臺灣高雄地方法院檢察署檢察官
被      告  甲○○
                    現另案羈押於臺灣高雄看守所
上列被告因毒品危害防制條例案件，經檢察官提起公訴（98年度
毒偵字第3929號），本院依簡式審判程序判決如下：
    主  文
甲○○施用第一級毒品，處有期徒刑柒月。扣案第一級毒品海洛
因拾伍包（均含包裝袋，合計淨重壹點陸玖公克），均沒收銷燬
之。又施用第二級毒品，處有期徒刑參月。應執行有期徒刑玖月
。扣案第一級毒品海洛因拾伍包（均含包裝袋，合計淨重壹點陸
玖公克），均沒收銷燬之。
    事  實
一、甲○○前因施用毒品案件，經本院以民國94年度毒聲字第16
    49號裁定送觀察、勒戒後，認無繼續施用毒品傾向，於94年
    12月29日執行完畢釋放。詎仍未戒絕，於觀察、勒戒執行完
    畢釋放後5 年內，復基於施用第一級毒品海洛因、第二級毒
    品甲基安非他命之犯意，(一)於98年6 月25日採尿時起回溯24
    小時內某時（不含公權力拘束期間），在高雄市楠梓區○○
    ○○道下方路旁，以將海洛因置於香菸內，再以火點燃施用
    之方式，施用第一級毒品海洛因1 次。(二)於98年6 月25日採
    尿時起回溯24小時內某時（不含公權力拘束期間），在高雄
    市楠梓區友人住處，以將甲基安非他命置於玻璃球內，再以
    火燒烤方式，施用第二級毒品甲基安非他命1 次。嗣於98年
    6 月25日上午7 時20分，在高雄市○○區○○路217 巷口，
    為警查獲，並扣得第一級毒品海洛因15包（含包裝袋，合計
    淨重1.69公克），且經採尿送驗，結果呈嗎啡及甲基安非他
    命陽性反應。
二、案經高雄縣政府警察局仁武分局報告臺灣高雄地方法院檢察
    署檢察官偵查起訴。
    理  由
一、本件被告甲○○所犯均係死刑、無期徒刑、最輕本刑為3 年
    以上有期徒刑以外之罪，其於準備程序中，就被訴事實均為
    有罪之陳述，經本院告知簡式審判程序之旨，並聽取檢察官
    及被告之意見後，合議庭裁定由受命法官獨任進行簡式審判
    程序，合先敘明。
二、上開犯罪事實，均據被告於本院審理時坦白承認。而被告尿
    液經送台灣檢驗科技股份有限公司鑑驗後，結果分別呈嗎啡
    及甲基安非他命陽性反應（係以GC／MS方式檢驗），有該醫
    院98年7 月8 日濫用藥物尿液檢驗報告可參。爰審酌(一)氣相
    層析質譜儀（GC／MS）乃目前就藥物篩檢結果必須進一步確
    認時最常採用之確認方法，因此在良好的操作條件之下，以
    氣相層析質譜儀作藥物及其代謝物之定性及定量分析，幾乎
    不會有偽陽性反應產生，業經行政院國軍退除役官輔導委員
    會台北榮民總醫院於83年4 月7 日以（83）北總內字第0305
    9 號函示明確。(二)又海洛因係嗎啡經化學合成之半人工合成
    品，毒性倍於嗎啡，其經吸食或施打入人體，經新陳代謝作
    用又分解成嗎啡，故海洛因在進入人體後，均以嗎啡型態排
    於尿液中，故於吸食或施打海洛因者尿液中，可檢出嗎啡陽
    性反應，業經憲兵司令部80年5 月7 日以（80）鑑驗字第17
    46號函示明確。(三)甲基安非他命經口服投與後約百分之70於
    24小時內自尿中排出，約百分之90於96小時內自尿中排出，
    且甲基安非他命成分之檢出與其投與方式、投與量、個人體
    質、採尿時間與檢測儀器之精密度等諸多方式有關，因此僅
    憑尿液中呈甲基安非他命陽性反應，並無法確實推算吸食時
    間距採集時間之長短，惟依上述資料推斷，最長不會超過4
    日即96小時，亦經行政院衛生署藥物食品檢驗局81年2 月8
    日81藥檢一字第001156號函示明確。從而，被告尿液經以氣
    相層析質譜儀鑑驗後，結果呈嗎啡及甲基安非他命陽性反應
    ，已如前述，是依前開函示意旨，被告自白核與事實相符，
    其施用第一級毒品海洛因、第二級毒品甲基安非他命各1 次
    之犯行，均堪認定。
三、論罪科刑部分：
  (一)按犯毒品危害防制條例第10條之罪，經觀察、勒戒後，認無
    繼續施用毒品之傾向，應即釋放，並為不起訴處分；認有繼
    續施用毒品之傾向者，應由檢察官聲請法院裁定令入戒治處
    所施以強制戒治，至無繼續戒治之必要，強制戒治期滿，應
    即釋放，由檢察官為不起訴處分。經觀察勒戒、強制戒治執
    行完畢釋放後，5 年內再犯第10條之罪，依93年1 月9 日修
    正施行之毒品危害防制條例第23條第2 項規定意旨，應由檢
    察官偵查起訴。又依修正後之規定，僅限於「初犯」及「5
    年後再犯」二種情形，始應先經觀察、勒戒或強制戒治程序
    。倘被告於5 年內已再犯，經依法追訴處罰，縱其第3 次（
    或第3 次以上）再度施用毒品之時間，在初犯經觀察、勒戒
    或強制戒治執行完畢釋放5 年以後，已不合於「5 年後再犯
    」之規定，且因已於「5 年內再犯」，顯見其再犯率甚高，
    原實施觀察、勒戒或強制戒治，已無法收其實效，即應依該
    條例第10條處罰（最高法院97年度第5 次刑事庭會議決議參
    照）。
  (二)查被告前因施用毒品案件，經本院以94年度毒聲字第1649號
    裁定送觀察、勒戒後，認無繼續施用毒品傾向，於94年12月
    29日執行完畢釋放等情，有臺灣高雄地方法院檢察署刑案資
    料查註紀錄表、臺灣高等法院被告前案紀錄表及臺灣高雄地
    方法院被告院內索引卡紀錄表可證。因被告於觀察、勒戒執
    行完畢釋放後，5 年內再犯毒品危害防制條例第10條之罪，
    是依前開說明，應依法論科。
  (三)另海洛因、甲基安非他命為毒品危害防制條例所稱之第一、
    二級毒品，此觀諸該條例第2 條第2 項第1 、2 款甚明，被
    告施用上開毒品，核其所為，係違反毒品危害防制條例第10
    條第1 項之施用第一級毒品罪、第10條第2 項之施用第二級
    毒品罪。被告施用第一、二級毒品前持有第一、二級毒品之
    行為，本應各論以持有之罪，惟各該次持有毒品之低度行為
    均為其後施用毒品之高度行為所吸收，均不另論罪。被告所
    犯上開2 罪，犯意各別，應分論併罰之。爰審酌被告經觀察
    勒戒後，均未戒絕毒品，另再施用毒品，顯見其自制力不足
    ，無法擺脫毒品，故應藉由刑罰之執行，以收教化之功能，
    並參以被告犯後坦承施用毒品犯行，所犯係自傷行為，尚未
    害及他人，及被告施用第一級毒品、第二級毒品各1 次等一
    切情狀，分別量處如主文所示之刑，並定其應執行之刑，以
    資懲儆。至扣案海洛因15包（含包裝袋，淨重合計1.69公克
    ），經送驗後，確含有海洛因成分，有法務部調查局98年9
    月4 日調科壹字第09823024250 號濫用藥物實驗室鑑定書可
    參，是不問屬於犯人與否，爰依毒品危害防制條例第18條第
    1 項前段規定，均宣告沒收銷燬之。至毒品之包裝袋部分，
    因與其上所殘留之毒品難以析離，應視同毒品，一併宣告沒
    收銷燬之。又鑑驗如有耗損，因已滅失，爰不宣告沒收銷燬
    之。
據上論斷，應依刑事訴訟法第273 條之1 第1 項、第299 條第1
項前段，毒品危害防制條例第10條第1 項、第2 項、第18條第1
項前段、刑法第11條、第51條第5 款，判決如主文。
本案經檢察官陳妍萩到庭執行職務。
中    華    民    國    98    年    10    月    30    日
                  刑事第十庭    法  官  方百正
如不服本判決應於收受判決後10日內向本院提出上訴書狀。
以上正本證明與原本無異。
中    華    民    國    98    年    10    月    30    日
                                書記官  黃園芳
附錄本判決論罪科刑所依據之法條
毒品危害防制條例第10條
施用第一級毒品者，處 6 月以上 5 年以下有期徒刑。
施用第二級毒品者，處 3 年以下有期徒刑。


司法院資訊處製作；財團法人民間司法改革基金會備份。
